最高法院刑事判決　　　　　　　　　　　　　　　八十八年度台上字第六六六七號
　　上　訴　人　甲○○
右上訴人因違反麻醉藥品管理條例案件，不服台灣高等法院高雄分院中華民國八十六
年十月二十八日第二審判決（八十六年度上更(一)字第三三一號，起訴案號：台灣高雄
地方法院檢察署八十五年度偵字第一八七七二號、八十五年度偵緝字第一○八七號）
，提起上訴，本院判決如左：
    主  文
原判決撤銷，發回台灣高等法院高雄分院。
    理  由
本件原判決認定上訴人甲○○基於非法販賣化學合成麻醉藥品安非他命之概括犯意，
自民國八十五年七月間某日起，先後四次在其高雄市苓雅區○○○路六十三之一號租
住處，以每小包新台幣（下同）二千元至五千元不等之價格，非法售賣安非他命予陳
桂綿非法吸用。又於同年十月三日，在上開處所，以三萬五千元之價格非法售賣安非
他命予陳桂綿非法吸用。並於同年八月間，先後二次在高雄縣鳥松鄉○○路一八一號
千佑汽車修護廠內，以每次一千餘元價值之安非他命抵償其積欠余宗欣之修車費用。
另於同年十二月十七日，以每台兩四萬五千元之價格非法售賣安非他命一兩予李明忠
及朱麗。雙方議定交易後，因上訴人無現貨，乃於翌（十八）日下午一時許，至高縣
大寮鄉前海釣場，以四萬三千元向王玉振（另案審理）購買安非他命二台兩，旋由
蘇冬伏駕駛汽車搭載上訴人及王玉振、陳怡惠，於同日下午二時許，前往高雄縣鳳山
市○○里○○路一○四號李明忠住處，擬交貨時，為警查獲。並在上訴人身上及上開
汽車右後座踏板上扣得安非他命二包（合計毛重七六點五公克）等情。因而撤銷第一
審判決，改判論處上訴人連續非法販賣化學合成麻醉藥品，累犯罪刑。固非無見。
惟查：(一)科刑判決所認定之事實與其所採用之證據不相適合即屬證據上之理由矛盾，
按諸刑事訴訟法第三百七十九條第十四款之規定，其判決當然為違背法令。原判決事
實認定上訴人於八十五年十二月十八日下午一時許，至高雄縣大寮鄉前海釣場以每
台兩（原判決漏載）四萬三千元之代價向王玉振販入安非他命二台兩；嗣於同日下午
二時許，在同縣鳳山市○○里○○路一○四號正欲售賣予李明忠時，為警查獲，扣得
安非他命二包，合計毛重七六點五公克等情。該二包安非他命之重量無非以台灣省高
雄港務警察所未送驗前所秤之重量（一包為三八點二公克、一包為三八點三公克）為
據（見八十五年度偵字第三○○八三號卷第三頁扣押物品清單）。嗣原審於本院發回
更審後始將其中一包安非他命（三八點二公克）囑託高雄醫學院附設中和紀念醫院鑑
驗，驗後毛重為三六點八公克（見更(一)卷第三二頁），則未驗之一包，是否附於他案
被告王玉振、蘇冬伏卷內？有無送驗？驗後重量若干？原審並未盡職權調查之能事，
遽以未送驗前之毛重計量諭知沒收，非惟與卷內證據資料不符，抑且有調查未盡之違
法。(二)科刑之判決書，須將認定之犯罪事實詳記於事實欄，然後於理由內逐一說明其
所憑以認定之證據，以使事實與理由二相一致，方為合法，倘事實欄已有及，而理
由未加說明，是為理由不備，理由內已加說明，而事實欄無此記載，則理由失其依據
，均足構成撤銷之原因。原判決事實欄明載：上訴人向王玉振販入安非他命二台兩後
，旋即由蘇冬伏駕車搭載上訴人、王玉振及陳怡惠前往李明忠住處進行交易等語。則
上訴人與蘇冬伏、陳怡惠間就此次買賣安非他命之行為，係基於何等之犯意聯絡？蘇
冬伏、陳怡惠有無參與販賣化學合成麻醉藥品安非他命之構成要件？王玉振、蘇冬伏
、陳怡惠既均經檢察官提起公訴，原審未待調卷查明或傳喚王玉振、蘇冬伏、陳怡惠
釐清案情，即行辯論終結，且未於判決內說明其所憑以認定之依據，併有調查未盡、
理由欠備之訾議。(三)毒品危害防制條例業已於八十七年五月二十日公布施行，同月二
十二日生效，該條例第二條將安非他命納入第二級毒品管理，其販賣第二級毒品者，
該條例第四條第二項定有較重處罰之規定，上訴人涉嫌販賣安非他命行為之時間雖在
上開條例公布施行之前，然上訴人行為後法律既有變更，自應比較新舊法而為適用，
原審未及比較，亦屬欠洽，以上為上訴意旨所指摘及本院得依職權調查之事項，應認
原判決仍有撤銷發回更審之原因。案經發回，原判決事實漏載上訴人以「每台兩」四
萬三千元之代價向王玉振購買安非他命二台兩，併希注及之。
據上論結，應依刑事訴訟法第三百九十七條、第四百零一條，判決如主文。
中      華      民      國    八十八    年     十一     月    二十五    日
                              最高法院刑事第六庭
                                  審判長法官  紀  俊  乾
                                        法官  楊  商  江
                                        法官  黃  正  興
                                        法官  陳  正  庸
                                        法官  陳  世  雄
      右正本證明與原本無異
                                              書  記  官
中      華      民      國    八十八    年     十二     月      二      日
